【裁判字號】    88,訴,1510
【裁判日期】    891215
【裁判案由】    偽造文書等
【裁判全文】
臺灣臺北地方法院刑事判決                        八十八年度訴字第一五一號
    公  訴  人  臺灣臺北地方法院檢察署檢察官
    被      告  甲○○
                乙○○
右列被告等因偽造文書等案件，經檢察官提起公訴（八十八年度偵緝字第七六五、七
六六號），本院判決如左：
    主  文
甲○○、乙○○共同連續行使偽造私文書，足以生損害於他人，各處有期徒刑伍月，
均緩刑參年。
偽造印章貳枚及附表所示之印文伍枚均沒收。
    事  實
一、甲○○與乙○○係夫妻關係，因甲○○負責為莒光陶瓷工業股份有限公司（下稱
    陶瓷公司）推介販售磁磚業務，於民國八十七年年中，促成千峻建設開發股份有
    限公司（下稱千峻公司）向莒光公司購買磁磚，金額總計新台幣（下同）四十八
    萬八千二百八十八元，甲○○自行於同年七月三十日收取定金二萬元。嗣於莒光
    公司依約送貨完畢後，由莒光公司業務員丙○○與乙○○於同年九月十七日至千
    峻公司領取第二期款，因千峻公司所開出之第二期貨款支票，發票日八十七年十
    一月二十日面額各為三十三萬零七百五十元、一萬九千六百九十元計三十五萬零
    四百四十元，所計算之磁磚單價為每才十四點五元，與契約明定之十四點七元不
    符，丙○○乃拒收支票退交乙○○夫婦更改金額。詎甲○○則因當初與莒光公司
    所約定之僱傭條件發生爭議，甲○○與乙○○二人為圖保全薪水債權，竟基於共
    同行使偽造私文書之犯意聯絡，未經莒光公司及負責人丁○○之授權，於不詳時
    、地委請不知情之不詳姓名之成年印匠偽刻莒光公司章、負責人丁○○印章各一
    枚，連續附表所示時、地，將「莒光陶瓷工業股份有限公司」之印章蓋用在如附
    表編號一、二（即前開二支票）及三號之三紙支票背面，偽造莒光公司之背書，
    將該三紙支票或持向銀行存入交換兌現或轉讓他人；另將所偽刻「莒光陶瓷工業
    股份有限公司」及「丁○○」之印章蓋用在附表編號四號千峻公司付款憑單領款
    人欄蓋用，偽以莒光公司及丁○○已收訖付款而持以向千峻公司領取附表編號三
    支票，均足生損害於莒光公司及丁○○。經莒光公司再向千峻公司請款未果而查
    知上情。
二、案經莒光公司訴由台灣板橋地方法院檢察署經台灣高等法院檢察署令轉台灣台北
    地方法院檢察署檢察官偵查起訴。
    理  由
一、右揭事實，業據被告甲○○、乙○○坦承不諱，核與告訴人莒光公司負責人丁○○、告訴代理人戊○○及證人即莒光公司職員丙○○指證之情節一致，並有偽造
    背書之支票正反面影本六紙及千峻公司付款憑單影本一紙在卷可稽，是被告自白
    與事實相符，本件事證明確，渠犯行已堪認定。
二、被告甲○○、乙○○二人偽刻莒光公司及負責人丁○○之印章，或在支票偽造莒
    光公司背書持向銀行交換兌領；或蓋用在付款憑單持以領取付款支票，自足生損
    害於莒光公司及丁○○，核其所為係犯刑法第二百十六條、第二百十條之行使偽
    造私文書罪，偽刻印章、偽造印文之行為為偽造私文書之部分行為，偽造文書之
    低度行為，分別為行使偽造私文書之高度行為所吸收，均不另論罪。而被告二人
    先後四次行使偽造私文書之犯行，時間緊接，犯罪構成要件相同，顯係基於概括
    犯意反覆為之，應依刑法第五十六條連續犯規定論以一罪，並加重其刑。被告二
    人間有犯意聯絡、行為分擔，應以共同正犯論擬。又被告等利用不知情之成年人
    偽刻印章，此部分係屬間接正犯。爰審酌被告因薪資爭議之犯罪動機、目的、犯
    罪時所受之刺激、犯罪手段平和、犯人與被害人平日之關係、犯罪所生之危害、
    犯後態度等一切情狀，量處如主文所示之刑，以示懲儆。偽造印章二枚及附表所
    示之印文五枚，其中偽造之印章雖未扣案，但亦無證據證明業已滅失，均應依刑
    法第二百十九條規定諭知沒收。
三、公訴意旨另以被告甲○○、乙○○基於意圖為自己不法所有之概括犯意，將千峻
    公司向莒光公司之購買磁磚之貨款含定金二萬、支票款三十三萬零七百五十元、
    一萬九千六百九十元、三萬五千五百六十元共四十萬六千元，共同領取後以變易
    持有為所有之意思，予以侵占入己，因認渠等另共同涉犯刑法第三百三十六條第
    二項業務侵占罪嫌云云。按犯罪事實應依證據認定之，無證據不得推定其犯罪事
    實。刑事訴訟法第一百五十四條定有明文。訊據被告甲○○、乙○○堅決否認有
    上揭業務侵占犯行。經查：甲○○原任職國賓陶瓷公司，於八十七年六月下旬離
    職後，因尚有熟識客戶可供推介銷售，遂為莒光公司延攬擔任業務工作，已據被
    告甲○○供述在卷，復為告訴代表人丁○○、告訴代理人戊○○所不爭。惟就甲○○與莒光公司如何計算薪資一事，莒光公司代表人丁○○迭於偵審中指稱甲○○並非正式職員，係論件計酬，依所售出之磁磚數量計算，每才零點五元，此次
    千峻公司案，甲○○可得一萬六千八百元等語（見八十八年度偵緝字第七六五號
    偵查卷第三十三頁反面及本院八十九年十月四日訊問筆錄），被告甲○○則供稱
    當初僱傭條件係可不打卡之自由上班，月薪六萬即五萬薪資加一萬元交通費，嗣
    莒光公司又改為需收取買賣價金後始付薪等情（見八十八年度偵緝字第七六五號
    偵查卷第二十、二十一頁本院卷附被告八十八年十一月十九日答辯狀及八十九年
    一月七日訊問筆錄），雙方各執一詞，足見當初口頭約定之僱傭條件及薪資事宜
    確有不明之處。徵之甲○○八十七年度綜合所得稅申報書之記載，國賓公司薪資
    二十五萬七千九百三十五元，以工作六月計，每月平均四萬二千九百八十九元，
    有財政部台北市國稅局大安稽徵所八十九年九月十九日財北國稅徵字第八九○二
    八三一號函檢附之甲○○八十七年度綜合所得稅結算申報書一紙附卷足考，核與
    莒光公司所計算之傭金相較，亦差距甚大。況佐以被告甲○○與莒光公司間重新
    計算薪津，甲○○應得五萬五百一十二元而達成和解一事，亦有和解書一紙在卷
    可稽。由此以觀，被告二人辯稱因薪資爭議而將千峻公司貨款留置，以圖取得談
    判之有利地位，堪可採信。渠二人既出於保全薪資之動機，顯與業務侵占罪之意
    圖為自己不法所有之主觀構成要件有違，自不足以該罪相繩。此外復查無其他積
    極證據足認被告等有公訴人指摘之犯行，然此部分公訴人認與前揭起訴經論罪科
    刑之行使偽造私文書部分有牽連犯之裁判上一罪關係，爰不另為無罪之諭知，併
    此敘明。
據上論斷，應依刑事訴訟法第二百九十九條第一項前段、刑法第二十八條、第五十六
條、第二百十六條、二百十條、第七十四條第一款、第二百十九條，判決如主文。
本案經檢察官王文德到庭執行職務
中      華      民      國      八十九      年    十二    月    十五    日
                                      臺灣臺北地方法院刑事第四庭
                                          法  官  吳  定  亞
附表
┌──┬───┬───┬─────────────┬──────┬────
│編號│時  間│地  點│支  票（新台幣〈下同〉）  │偽造印文    │行使方式
├──┼───┼───┼─────────────┼──────┼────
│一  │八十七│台北市│票號ＣＡ0000000號  │莒光公司背書│存入吳俊
│    │年十一│第一銀│面額三十三萬零七百五十元  │一枚        │台北市第
│    │月二十│行敦化│發票日八十七年十一月二十日│            │銀行敦化
│    │六日  │分行  │                          │            │行交換
├──┼───┼───┼─────────────┼──────┼────
│二  │八十七│台北市│票號ＣＡ0000000號  │莒光公司背書│轉讓予徐
│    │年十月│臥龍街│面額一萬九千六百九十元    │一枚        │
│    │月三日│六十四│發票日八十七年十一月二十日│            │
│    │      │巷十九│                          │            │
│    │      │號    │                          │            │
├──┼───┼───┼─────────────┼──────┼────
│三  │八十七│遠東銀│票號ＦＡ0000000號  │莒光公司背書│存入吳俊
│    │年十一│行台北│面額三萬五千五百六十元    │一枚        │遠東銀行
│    │月二十│逸先分│發票日八十七年十一月二十日│            │北逸先分
│    │日    │行    │                          │    │交換
╞══╪═══╪═══╪═════════════╪══════╪════
│四  │八十七│台北縣│付款憑單                  │莒光公司印文│向千峻公
│    │年十月│樹林市│                          │一枚        │行使領取
│    │十五日│育英街│                          │丁○○印文一│號三之支
│    │      │一三五│                          │枚          │
│    │      │巷三八│                          │            │
│    │      │號千峻│                          │            │
│    │      │公司內│                          │            │
└──┴───┴───┴─────────────┴──────┴────
右正本證明與原本無異。
如不服本判決，應於判決送達後十日內，向本院提出上訴狀。
                                          書記官  巫  美  華
中      華      民      國      八十九      年    十二    月    十八    日
附錄本案論罪科刑法條全文
刑法第二百十條偽造、變造私文書，足以生損害於公眾或他人者，處五年以下有期徒
刑。
刑法第二百十六條
行使第二百十條至第二百十五條之文書者，依偽造、變造文書或登載不實事項或登載
不實事項之規定處斷。


司法院資訊處製作；財團法人民間司法改革基金會備份。
